【裁判字號】    98,易,199
【裁判日期】    980826
【裁判案由】    詐欺
【裁判全文】
臺灣臺南地方法院刑事判決               98年度易字第199號
公  訴  人  臺灣臺南地方法院檢察署檢察官
被      告  乙○○
上列被告因詐欺案件，經檢察官提起公訴（97年度偵緝字第1577
號），本院判決如下：
    主  文
乙○○幫助共同意圖為自己不法之所有，以詐術使人將本人之物
交付，處有期徒刑參月，如易科罰金，以新臺幣壹仟元折算壹日
。
    事  實
一、乙○○可預見一般人取得他人金融帳戶之行徑，常與用供財
    產犯罪密切相關，且取得他人存摺、提款卡（兼密碼）之目
    的，在於取得贓款、掩飾犯行及避免遭人追查，又對於提供
    帳戶之存摺、提款卡、密碼，雖無引發他人萌生犯罪之確信
    ，但仍以縱若有人持以犯罪，亦不違反其幫助犯罪之本意，
    竟本於上述之不確定故意，於民國97年5月2日起至97年8月5
    日前之某時，在不詳地點，將其配偶林怡婷所申設中華郵政
    股份有限公司新營民生郵局00000000000000號帳戶之存摺、
    提款卡（含密碼），交付姓名年齡不詳之詐騙集團成員，而
    詐騙集團成員於取得上述帳戶之存摺、提款卡（含密碼），
    詐騙集團成員即基於共同意圖為自己不法所有之犯意聯絡，
    先在中華日報上刊載「協辦個人貸款，當日馬上放款、聯絡
    人：林先生，行動電話0000000000號」內容，作為對外詐欺
    之工具，欲藉此詐取財物，嗣甲○○於97年8月5日上午9時
    許，在其臺南縣仁德鄉○○村○○鄰○○○街86號住處閱覽上
    述報紙廣告內容，即撥打上述廣告上所載手機號碼，與姓名
    年籍不詳之「林先生」連絡，該名姓名年籍不詳之「林先生
    」男子，對甲○○佯稱辦理貸款手續費1人需新台幣（以下
    同）10,000元，且辦理新的帳戶1人需30,000元，當日16時
    前，即可將貸款之金額匯給甲○○等語，致甲○○陷於錯誤
    ，而分別於97年8月5日10時50分許，匯款15,000元，於97年
    8 月5日11時48分許，匯款30,000元，於97年8月5日13時18
    分許，匯款15,000元，於97年8月5日14時36分許，匯款27,0
    00元，總計匯款87,000元，均匯至乙○○所提供予詐騙集團
    之乙○○配偶林怡婷所申設中華郵政股份有限公司新營民生
    郵局00 000000000000號帳戶內，嗣因甲○○並未收到貸款
    金額，察覺有異，甲○○乃報警處理，經警查詢甲○○之匯
    款金額，均已遭詐騙集團提領一空，而查悉上情。
二、案經甲○○訴由臺南縣警察局新營分局報告臺灣臺南地方法
    院檢察署檢察官偵查後起訴。
    理  由
一、按被告以外之人於審判外之陳述，經當事人於審判程序同意
    作為證據，法院審酌該言詞陳述或書面陳述作成時之情況，
    認為適當者，亦得為證據，刑事訴訟法第159條之5第1項定
    有明文。查被告於本院審理時對證人林怡婷、甲○○2人於
    警詢中所為筆錄之證據能力並不爭執，且本院依卷內資料審
    酌該警詢及偵訊筆錄作成時之情況，亦認為並未有何違背法
    律或其他相關規定之情事，而應認為適當，是依刑事訴訟法
    第15 9條之5第1項之規定，證人林怡婷、甲○○2人於警詢
    中所作之筆錄，為傳聞法則之例外而具有證據能力，本院自
    得引為判決參考之依據；至檢察官所引用之其餘供述及非供
    述證據，被告於本案言詞辯論終結前，均未爭執其證據能力
    ，本院審酌各該證據均非違法蒐證取得之證據，復經本院於
    審判期日就上開證據依法進行調查、辯論，依法應有證據能
    力，先予敘明。
二、訊據被告乙○○固承認曾將其配偶林怡婷所申設中華郵政股
    份有限公司新營民生郵局00000000000000號帳戶之存摺、提
    款卡（含密碼），交付予第三人，惟矢口否認有何幫助詐欺
    之犯行，辯稱：因缺錢花用，看到小兵立大功刊登貸款廣告
    ，要辦理信用貸款，經打電話與綽號「董仔」之姓名年籍不
    詳之男子連絡，對方要求要將上述帳戶之存摺、提款卡、密
    碼均透過高速公路客運車，寄至台北縣三重總站，被告按照
    指示寄出帳戶之存摺、提款卡、密碼後，對方卻未依約給付
    貸款，反而要求被告再匯5,000元至上述帳戶，被告覺得怪
    怪的，就不辦理貸款了，事後卻未能取回帳戶之存摺、提款
    卡，被告亦係遭他人詐騙，並無幫助詐騙集團詐騙他人財物
    云云。經查：
（一）被告乙○○之配偶林怡婷曾申設中華郵政股份有限公司新
      營民生郵局00000000000000號帳戶，並於97年5月2日辦理
      上述帳戶之印鑑遺失、掛失補副程序等情，有中華郵政股
      份有限公司98年3月30日儲字第0980025472號函1紙可資佐
      證；又上述帳戶，曾於97年間係借予被告乙○○使用，而
      被告乙○○曾將上述帳戶之存摺、提款卡、密碼交付第三
      人，另被害人甲○○曾於97年8月5日上午9時許閱覽中華
      日報上所刊載「協辦個人貸款，當日馬上放款、聯絡人：
      林先生，行動電話0000 000000號」內容廣告，被害人甲
      ○○並在其臺南縣仁德鄉○○村○○鄰○○○街86號住處撥
      打上述廣告上所載手機號碼，與姓名年籍不詳之「林先生
      」連絡，該名姓名年籍不詳之「林先生」男子，對被害人
      甲○○佯稱辦理貸款手續費1人需10,000元，且辦理新的
      帳戶1人需30,000元，當日16時前，即可將貸款之金額匯
      給被害人甲○○等語，致被害人甲○○陷於錯誤，而分別
      於97年8月5日10時50分許，匯款15,000元，於97年8月5日
      11時48分許，匯款30,000元，於97年8月5日13時18分許，
      匯款15,000元，於97年8月5日14時36分許，匯款27,000
      元，總計匯款87,000元，均匯至被告乙○○之配偶林怡婷
      所申設中華郵政股份有限公司新營民生郵局000000000000
      00號帳戶內，而被害人甲○○並未收到貸款金額，而上述
      匯款金額，均已遭詐騙集團提領一空之事實，已據證人即
      被害人甲○○於警詢中陳述在卷，又有警詢卷內所附匯款
      單4張、警詢卷及本院審理卷內所附中華郵政股份有限公
      司新營民生郵局000000000000 00號帳戶郵政存簿儲金立
      帳申請書、帳戶明細表各1份可證，且為被告乙○○所不
      爭執，足認被告乙○○確於97年5月2日起至97年8月5日前
      之某時，曾將其上述帳戶之存摺、提款卡、密碼交付第三
      人，又詐騙集團成員確係以被告乙○○所交付他人使用之
      上開中華郵政股份有限公司新營民生郵局00000000000000
      號帳戶，作為遂行詐騙被害人甲○○金錢之工具，要屬無
      疑。
（二）被告雖辯稱因缺錢花用，看到小兵立大功刊登貸款廣告，
      要辦理信用貸款，經打電話與綽號「董仔」之姓名年籍不
      詳之男子連絡，對方要求要將上述帳戶之存摺、提款卡、
      密碼均透過高速公路客運車，寄至台北縣三重總站，被告
      按照指示寄出帳戶之存摺、提款卡、密碼後，對方卻未依
      約給付貸款，反而要求被告再匯5,000元至上述帳戶，被
      告覺得怪怪的，就不辦理貸款了，事後卻未能取回帳戶之
      存摺、提款卡，被告亦係遭他人詐騙，並無幫助詐騙集團
      詐騙他人財物云云。然查，被告於警詢、偵查及本院審理
      中，均未提出其所抗辯要辦理信用貸款之廣告資料，亦未
      提出辦理貸款之聯絡紀錄，又其於本院審理中，陳述所提
      供帳戶，係要順便讓辦理貸款銀行看裡面有多少錢等語（
      見本院98年8月12日審判筆錄），貸款銀行既要就被告提
      供之帳戶作為徵信資料，且欲辦理貸款人為被告，理應係
      就被告之帳戶為徵信，何以被告卻提供被告配偶林怡婷之
      帳戶，則在此顯見被告之抗辯為不實；況且被告於警詢及
      偵查中均曾陳述，對方要其匯款5,000元或6,000元，其因
      認為怪怪的，就不辦貸款了等語（見警詢及訊問筆錄），
      然被告於上述狀況發生後，竟未做何補救措施（例如報案
      或向銀行要求停止使用該帳戶），是被告抗辯係因要辦理
      信用貸款，而交付帳戶之存摺、提款卡、密碼，即與常情
      不符。
（三）按金融存款帳戶，攸關存戶個人財產權益之保障，專屬性
      甚高，衡諸常理，若非與本人有密切關係，不可能提供個
      人帳戶供他人使用，又坊間報章雜誌及其他新聞媒體，對
      於犯罪集團為掩飾恐嚇取財犯行，經常利用他人存款帳戶
      作為匯款帳戶，以規避執法人員之查緝，並掩飾、確保因
      自己犯罪所得之財物，已多所報導及再三披露，則依一般
      人之社會生活經驗，苟見不熟識之他人向自己借用金融機
      構存摺、提款卡、密碼，衡情應可預見其借用金融機構帳
      戶，乃與利用為與財產有關之犯罪工具有關，被告對此當
      無不知之理，被告竟仍提供其所申設上述帳戶之存摺、提
      款卡（含密碼）交付不熟悉知第三人使用，縱無具體事證
      顯示被告確有參與向被害人詐欺取財或不法取得被害人匯
      款等犯行，然就該詐騙集團嗣後將其提供之帳戶供作詐欺
      取財之用，顯不違反其本意，則被告有幫助他人詐欺取財
      之不確定故意，甚為顯明。
（四）按各類形式之詐欺（舉凡誑稱中獎繳交保證金、退稅、核
      對信用卡刷卡記錄、媒介賣淫、親人被綁架、虛設網路拍
      賣網站、網購錯誤需更正等等不一而足），利用行動電話
      、市內電話或電腦網路，且收購人頭帳戶作為詐欺工具以
      利行騙之事例，無日無時在平面、電子媒體經常報導，且
      警察、金融、稅務單位亦在各公共場所張貼防騙文宣，已
      為社會大眾所共知，另參以一般人皆可以自己名義在任何
      銀行設立帳戶，作為提、存款之用，除至親好友，因特殊
      因素外，實無需向他人借用帳戶之必要，被告率予交付其
      申設之帳戶存摺、提款卡、密碼予不認識之他人，被告之
      行為，益徵非符常情。
（五）綜上所述，被告之配偶林怡婷所申設中華郵政股份有限公
      司新營民生郵局00000000000000號帳戶，既遭詐騙集團用
      以遂行詐騙被害人甲○○金錢之工具，且詐騙得逞87,000
      元，又上述帳戶之存摺、提款卡、密碼，又係被告交付予
      他人使用，另被告所抗辯交付上述帳戶之存摺、提款卡、
      密碼之過程，又有上開不合常情之處，此外，被告之抗辯
      ，又非有理由，已如前述，是足認被告於其配偶林怡婷在
      97年5月2日辦理上述帳戶之印鑑遺失、掛失補副程序後至
      被害人吳玉梅遭詐騙（97年8月5日）前之不詳時間，在不
      詳地點，曾將上述帳戶之存摺、提款卡、密碼，交付予姓
      名、年籍均不詳之詐騙集團成員，而詐騙集團成員於取得
      上述存摺、提款卡、密碼，詐騙集團成員即以上述帳戶，
      作為詐騙他人之工具使用，被告顯有幫助姓名、年籍不詳
      之詐騙集團詐欺取財之行為及幫助詐欺之不確定故意存在
      ，至為灼然。被告所辯，既與事實不符，難資採信，本案
      事證明確，其幫助詐欺取財之犯行，應洵堪認定。
（六）至於被告聲請傳喚證人林怡婷到庭作證，待證事實為被告
      曾申辦貸款之情；然本件被告交付上述帳戶之存摺、提款
      卡、密碼據以幫助詐騙集團詐欺他人之事實已臻明確，故
      證人林怡婷即無再傳喚到庭調查之必要，在此敘明。
三、被告乙○○所幫助之正犯即詐欺集團成員，利用被告所提供
    之上述帳戶詐騙被害人甲○○之金錢，係犯刑法第339條第1
    項之詐欺取財罪；該詐欺集團成員間彼此間，有犯意之聯絡
    及行為之分擔，均應論以共同正犯；而被告係以一個幫助詐
    欺集團之成員犯詐欺罪之意思而參與，而為一個提供帳戶提
    款卡（含密碼）等物之行為，所為係詐欺犯罪構成要件以外
    之行為，故核被告所為，係犯刑法第30條第1項前段、第339
    條第1項詐欺取財罪之幫助犯，並依刑法第30條第2項，得按
    正犯之刑減輕之；爰審酌被告之品性、智識程度、犯罪手段
    、所為幫助犯行助長不法詐欺取財犯罪之氣焰，危害社會大
    眾及金融經濟秩序，增加查緝詐欺犯罪之困難，對於社會治
    安所生損害，及其犯後否認犯行等一切情狀，爰量處如主文
    所示之刑，並諭知易科罰金之折算標準，以資懲儆。
據上論斷，應依刑事訴訟法第299條第1項前段，刑法第28條、第
339條第1項、第30條第1項前段、第2項、第41條第1項前段，刑
法施行法第1條之1，判決如主文。
本案經檢察官陳竹君到庭執行職務。
中    華    民    國    98    年    8    月    26    日
                  刑事第八庭    審判長法  官  洪士傑
                                      法  官  許蕙蘭
                                      法  官  陳杰正
以上正本證明與原本無異。
如不服本判決應於收受本判決後10日內向本院提出上訴書狀，並
應敘述具體理由。其未敘述上訴理由者，應於上訴期間屆滿後20
日內向本院補提理由書狀（均須按他造當事人之人數附繕本）「
切勿逕送上級法院」。
                                      書記官  曾郁芳
中    華    民    國    98    年    8     月    31    日
附錄本案論罪科刑法條全文
中華民國刑法第339條
意圖為自己或第三人不法之所有，以詐術使人將本人或第三人之
物交付者，處5年以下有期徒刑、拘役或科或併科1千元以下罰金
。
以前項方法得財產上不法之利益或使第三人得之者，亦同。
前二項之未遂犯罰之。


司法院資訊處製作；財團法人民間司法改革基金會備份。
